臺中高等行政法院裁定
　　　　　　　　　　　　　　　　　　 94年度訴字第00360號
原　　　告　甲○○
被　　　告　財政部國有財產局臺灣中區辦事處
代　表　人　乙○○
上列當事人間因請求讓售國有土地事件，原告不服財政部中華民
國94年5月31日台財訴字第09400195360號訴願決定，提起行政訴
訟。本院裁定如下︰
　　主  文
原告之訴駁回。
訴訟費用由原告負擔。
　　理  由
一、按行政機關代表國家處理行政事務，如與人民因私權關係發
    生爭執，則屬於民事訴訟範圍，應向普通法院訴請裁判，非
    屬行政爭訟範圍。又行政機關代表國庫出售或出租公有財產
    ，並非行使公權力對外發生法律上效果之單方行政行為，即
    非行政處分，而屬私法上契約行為，當事人若對之爭執，自
    應循民事訴訟程序解決。最高行政法院58年判字第270號、
    61年裁字第159號分別著有判例。
二、本件原告起訴請求判決被告就坐落臺中縣大里市○○段219
    地號及同段366地號等國有土地，應准由原告承租或承購。
    其陳述意旨略謂：原告為被繼承人林克莊之子，為其第一順
    位繼承人，林克莊就本件土地於生前即向臺中縣政府承租使
    用收益，且於租期屆滿後，仍繼續於本件土地耕作使用，臺
    中縣政府未表示反對，並有收取使用對價之公有土地佃租徵
    收收據可證，其耕地租賃契約應已更新為不定期之繼續租約
    。原告依被告90年11月8日台財產中管字第0900024476號函
    示，就地上建物於82年7月21日以前已建築使用本件土地之
    證明文件，已檢附臺中縣稅捐稽徵處大屯分處之房屋稅籍證
    明書及81年7月裝表供電之臺電公司臺中區營業處證明用電
    地址為大里市○○里○○○段42-48地號之證明書，與自來
    水公司證明在臺中縣大里市○○路26巷13號1、2樓，於78年
    5月7日已裝置自來水之證明書予被告，惟迄今數年，均無具
    體下文。原告乃於93年11月間就承租或承購臺中縣大里市○
    ○段219地號及同段366地號等國有土地向國有財產局提出申
    請，惟該局應作為而不作為，反而拖延查明地號變更及繳費
    使用情形，並進而予以公告拍賣，損及原告法律上利益，經
    依法提起訴願，亦經財政部決定訴願不受理，為此依行政訴
    訟法第5條規定提起本件行政訴訟。經核原告主張其父林克
    莊於生前(即民國39年4月)即向臺中縣政府承租本件土地使
    用收益，固據提出臺灣省河川公有耕地租賃契約影本1件為
    證，惟查行政官署依臺灣省公有耕地放租辦法，將公地放租
    與人民，雖係基於公法為國家處理公務，但其與人民間就該
    公有土地所發生之租賃關係，仍屬私法上之契約關係，原告
    對之若有爭執，自應循民事訴訟程序解決，而不得循行政爭
    訟程序以求救濟，本件原告向無審判權之本院提起被告應准
    由原告承租或承購國有土地之訴訟，難謂合法，應予駁回。
據上論結，依行政訴訟法第107條第1項第1款、第104條、民事訴
訟法第95條、第78條，裁定如主文。
中　　華　　民　　國　　94　　年　　7　　月　　26　　 日
                第二庭審判長法  官　王茂修
                            法  官　莊金昌
                            法  官　王德麟
以上正本證明與原本無異。
如不服本裁定，應於裁定送達後10日內以書狀敘明理由，經本院
向最高行政法院提起抗告(須依對造人數附具繕本)；並應預繳送
達用雙掛號郵票390元(34元及5元郵票各10份)。
中　　華　　民　　國　　94　　年　　7　　月　　26　　 日
　　　　　　　　　　　　　　書記官　蔡宗融
